【裁判字號】    92,簡,566
【裁判日期】    921231
【裁判案由】    公司法
【裁判全文】
臺北高等行政法院判決                              九十二年度簡字第五六六號
                              .
    原      告  甲○○
    訴訟代理人  丁○○
                乙○○
    被      告  經濟部
    代  表  人  林義夫部長）.
    訴訟代理人  丙○○
右當事人間因公司法事件事件，原告不服行政院九十二年六月二十三日院臺訴字第０
九二００八五九六九號訴願決定，提起行政訴訟。本院判決如左：
    主  文
原告之訴駁回。
訴訟費用由原告負擔。
    事  實  及  理  由
一、事實概要：原告為環亞投資股份有限公司（下稱環亞投資公司）之董事，經查該
    環亞投資公司申報之八十九年度決算書表中之資產負債表、損益表、股東權益變
    動表及現金流量表於提請股東會承認前，未經會計師查核簽證，違反行為時公司
    第二十條第二項之規定，被告依同法條第五項規定，以九十一年十二月十三日經
    商字第０九一０二二九二四００函處原告新台幣六千元罰鍰。原告不服，提起訴
    願，遭決定駁回，遂提起本件行政訴訟。
二、原告起訴意旨略稱：原告久已離開環亞投資公司，並未在該公司擔任任何職務，
    亦未參與該公司之經營管理決策，是環亞投資縱有行政疏失，致八十九年度財務
    報表未經會計師查核簽證涉及違章情事，亦與原告無關。又本件違章行為之當事
    人為環亞投資公司，被告事前未曾輔導並通知環亞投資公司改進，即對該公司董
    事處以罰鍰，顯有行政缺失，且被告又未能舉證證明原告涉有故意或過失，原裁
    處罰鍰之處分顯屬不當云云。
三、按本法所稱主管機關，在中央為經濟部；本法所稱公司負責人，在有限公司、股
    份有限公司為董事，公司法第五條第一項前段、第八條第一項後段分別定有明文
    ；又「公司每屆營業年度終了，應將營業報告書、資產負債表、主要財產之財產
    目錄、損益表、股東權益變動表、現金流量表及盈餘分配或虧損撥補之議案，提
    請股東同意或股東會承認。」「公司資本額達中央主管機關所定一定數額以上者
    ，其資產負債表、損益表、股東權益變動表及現金流量表，除公營事業外，並應
    先經會計師查核簽證。」「公司負責人違反第一項、第二項規定時，各處新臺幣
    六千元以上三萬元以下罰鍰；．．．」亦為行為時公司法第二十條第一項、第二
    項及第五項前段所明定。而前開行為時公司法第二十條第二項所稱：「公司資本
    額達一定數額以上者」，為實收資本額三千萬元，並經經濟部本於前開授權，於
    八十年六月二十一日以經（八十）商二一五三九六號公告在案。
四、經查，原告為環亞投資公司之董事，該公司實收資本額為一億二千萬元，被告本
    於中央主管機關職權，於九十一年七月三十一日以經商字第０九一０二五五四一
    ０號函請該公司申報八十九年度決算書表，惟環亞投資公司於九十一年十月二十
    一日申報之資產負債表、損益表、股東權益變動表及現金流量表於提請股東承認
    前，均未先經會計師查核簽證等情，有環亞投資公司變更登記表、八十九年度營
    業報告書、資產負債表、損益表、盈虧撥補表及被告前開函附原處分卷可證，並
    為原告所不爭，自堪信為真實。故被告審認原告為環亞投資公司之董事，依前揭
    公司法第八條第一項後段規定為該公司之負責人，因該公司實收資本額已達三千
    萬元以上，而未依前揭行為時公司法第二十條第二項規定，將前開八十九年度決
    算書表送請股東會承認前，先經會計師查核簽證，乃依同條第五項前段規定，裁
    處原告在內之各董事罰鍰六千元，依法並無不合。原告主張其並未在環亞投資公
    司擔任任何職務，縱該公司有疏失，亦不得對其裁罰云云，尚不足採。
五、再按，人民違反法律上義務而應受行政罰之行為，法律無特別規定時，雖不出於
    故意為必要，仍須以過失為其責任要件。但應受行政罰之行為，僅須違反禁止規
    定或作為義務，而不以發生損害或危險為其要件者，推定為有過失，於行為人不
    能舉證證明自己無過失時，即應受處罰，有大法官釋字第二七五號解釋意旨可資
    參照。又依前揭行為時公司法第二十條第二項、第五項前段規定，實收資本額達
    三千萬元以上之公司，其公司之決算書表於提請股東同意或股東會承認前，如未
    先經會計師查核簽證者，即應依同條第五項前段規定裁處公司負責人罰鍰，要不
    以發生損害或危險為要件，故揆諸前揭大法官解釋意旨，環亞投資公司將八十九
    年度決算書表送請股東同意或股東會承認前，既違反應先將決算書表送請會計師
    查核簽證之作為義務，即應推定有過失，其復未能舉證證明其無故意或過失，則
    被告依同條第五項前段規定，對該公司之負責人即含原告在內之各董事裁處罰鍰
    ，自屬有據，原告主張被告應先證明環亞投資公司有故意、過失或先限期改正未
    果，始得加以處罰云云，均無足取。
六、綜上所述，原告之主張均不可採，原處分於法並無違誤，訴願決定予以維持，亦
    無不合，原告訴請撤銷原處分與訴願決定，為無理由，應予駁回。
據上論結，本件原告之訴為無理由，爰依行政訴訟法第九十八條第三項前段，判決如
主文。
中      華      民      國    九十二    年     十二     月    三十一    日
                        臺 北 高 等 行 政 法 院   第 二 庭
                                                    法  官  蕭惠芳
右為正本係照原本作成。
本件以訴訟事件所涉及之法律見解具有原則性者為限，始得於本判決送達後二十日內
向本院提出上訴狀並表明上訴理由，如已於本判決宣示後送達前提起上訴者，應於判
決送達後二十日內補具上訴理由（均按他造人數附繕本），且經最高行政法院許可後
方得上訴。
中      華      民      國    九十二    年     十二     月    三十一    日
                                                    書記官  李淑貞


司法院資訊處製作；財團法人民間司法改革基金會備份。
